【裁判字號】    98,訴,1749
【裁判日期】    981113
【裁判案由】    債務人異議之訴
【裁判全文】
臺灣高雄地方法院民事判決              98年度訴字第1749號
原      告  乙○○
訴訟代理人  蔡建賢律師
被      告  台灣中小企業銀行股份有限公司
法定代理人  丙○○
訴訟代理人  丁○○
            甲○○
上列當事人間債務人異議之訴事件，本院於民國98年10月30日言
詞辯論終結，判決如下：
    主    文
原告之訴駁回。
訴訟費用新台幣貳萬零捌佰元，由原告負擔。
    事實及理由
一、按第168 條至第172 條及前條所定之承受訴訟人，於得為承
    受時，應即為承受之聲明。他造當事人，亦得聲明承受訴訟
    。民事訴訟法第175 條定有明文。本件被告之法定代理人由
    蔡慶年變更為丙○○，是丙○○具狀聲明由承受訴訟，核無
    不合，應予准許。
二、原告主張：兩造前因本院民國80年度簡字第1140號給付票款
    民事事件涉訟，於80年5 月24日成立訴訟上和解，伊同意給
    付被告新台幣（下同）2,000,000 元（下稱系爭本金債權）
    ，及自79年10月2 日起至清償日止，按年息5%計算之利息，
    並製成和解筆錄（下稱系爭和解筆錄）。嗣被告遲於98年5
    月22日始以系爭和解筆錄，聲請強制執行伊之財產，經本院
    以98年度司執字第49427 號強制執行事件（下稱系爭執行事
    件）受理在案。然依民法第125 條、第126 條及第137 條規
    定，被告聲請強制執行之際，系爭和解筆錄所載之系爭本金
    債權及利息債權之請求權，均已逾越15年時效期間，原告自
    得拒絕給付，且被告不得以系爭和解筆錄為執行名義聲請強
    制執行伊之財產，系爭執行程序應予撤銷。又系爭和解筆錄
    約定之利息為遲延利息，具有損害賠償之性質，已經發生之
    遲延利息，為民法第146 條之從權利，應隨同系爭本金債權
    之請求權而罹於時效等情。爰依強制執行法第14條第1 項規
    定提起本訴。並聲明：(一)系爭執行事件之執行名義即系爭和
    解筆錄之債權不存在，被告不得以系爭和解筆錄為執行名義
    聲請強制執行。(二)系爭執行事件應予撤銷。
三、被告則以：系爭和解筆錄所載之系爭本金債權請求權，雖罹
    於時效，惟原告行使時效抗辯前，陸續發生之利息債權，為
    獨立債權，請求權時效亦獨立計算。而按，被告於98年5 月
    22日聲請對原告為強制執行，並於98年6 月30日收受原告主
    張時效抗辯之民事起訴狀繕本，故自伊聲請強制執行前5 年
    即93年5 月22日起，算至98年6 月29日止之利息債權510,68
    4 元，尚未罹於時效，自得就此部分，聲請強制執行原告之
    財產。又被告業於98年7 月22日向本院民事執行處聲請減縮
    強制執行金額為510,684 元等語，資為抗辯。並聲明：原告
    之訴駁回。
四、兩造不爭執事項（見本院卷第24頁第5至9行、第43頁）：
  (一)兩造前因本院80年度簡字第1140號給付票款民事事件涉訟，
    於80年5 月24日成立訴訟上和解，原告同意給付被告2,000,
    000 元及自79年10月2 日起至清償日止，按年息5%計算之利
    息。
  (二)被告於98年5 月22日以系爭和解筆錄，聲請本院以系爭執行
    程序強制執行原告之財產。
  (三)系爭本金債權之請求權，已罹於時效。
  (四)如認被告之抗辯有理由，依系爭和解筆錄所生尚未罹於時效
    之利息債權為510,684 元。
五、兩造於審理中協商之爭點：系爭和解筆錄所載之利息請求權
    是否均已罹於時效？茲分述如下：
  (一)按已發生之利息及違約金債權，皆為獨立之債權，非民法第
    295 條第1 項所謂之從屬債權；消滅時效完成，債務人僅取
    得為拒絕給付之抗辯權而已，其請求權並非當然消滅，原本
    債權已罹於時效，但於債務人為時效抗辯前，其利息及違約
    債權仍陸續發生，而已發生之利息及違約金並非民法第146
    條所稱之從權利，其請求權與原本請求權各自獨立，消滅時
    效亦分別起算，原本請求權雖已罹於消滅時效，已發生之利
    息及違約金請求權並不因而隨同消滅（最高法院71年度台上
    字第4215號、96年度台上字第2540號、97年度台上字第477
    號裁判意旨參照）。次按最高法院22年上字第1484號判例既
    有「所謂利息包括遲延利息在內」之文句，可見遲延利息亦
    為利息，縱解釋遲延利息係賠償債務給付遲延所生相當利息
    之損害，亦應有民法第126 條所定短期消滅時效之適用（最
    高法院66年9 月26日第7 次民庭決議要旨參照）。經查：
  1.系爭本金債權請求權已罹於時效乙節，為兩造所不爭執，且
    原告以民事起訴狀提起本件異議之訴，並為時效抗辯，而被
    告係於98年6 月29日收受起訴狀繕本之事實，亦有送達證書
    1 紙（見本院卷第13頁）足憑，均堪認定。參照上開說明，
    系爭和解筆錄約定之利息債權，在原告為時效抗辯前仍陸續
    發生，且已發生之利息債權，其請求權與系爭本金債權之請
    求權各自獨立，並不因系爭本金債權之請求權罹於時效而隨
    同消滅，且不論是否屬法定遲延利息均無不同。準此而言，
    原告主張：系爭和解筆錄所載之利息債權為法定遲延利息，
    應隨同系爭本金債權之請求權而罹於時效云云，難認有據；
    反之，被告辯稱：已發生之利息債權乃獨立於系爭本金債權
    之外，不因系爭本金債權罹於時效而隨同消滅等語，即屬可
    採。
  2.次查，於原告為時效抗辯前，依系爭和解筆錄約定所發生之
    利息債權，其請求權並未隨同系爭本金債權罹於時效，已如
    前述。而按，於此情形下，依系爭和解筆錄所生尚未罹於時
    效之利息債權為510,684 元，亦為兩造所不爭執（見本院卷
    第24頁第5 至9 行、第43頁），堪予認定，則被告以系爭和
    解筆錄為執行名義，就此利息債權510,684 元，聲請強制執
    行原告財產，即屬有據。此外，被告業於98年7 月22日向本
    院民事執行處聲請減縮強制執行金額為510,68 4元之事實，
    亦為原告所不爭執（見本院卷第46頁），益徵被告聲請強制
    執行之金額，未逾原告應負責清償之範圍，於法無違。
  (二)末按，消滅時效完成，僅債務人取得拒絕履行之抗辯權，得
    執以拒絕履行，其原有之債權並不消滅，債務人若不行使其
    抗辨權，法院自不得以消滅時效業已完成，即認請求權已歸
    消滅（最高法院29年度上字第1192號判例意旨及85年度台上
    字第389 號判決意旨可資參照）。故關於消滅時效完成後而
    發生之效力，係採抗辯權發生主義，即消滅時效完成後，權
    利自體本身不消滅，其訴權亦不消滅，僅使義務人取得給付
    抗辯權而已。準此，原告主張因消滅時效期間之經過，系爭
    和解筆錄所載之本金債權及利息債權即歸於消滅，進而請求
    確認不存在，於法不合，洵屬無據。
六、綜上所述，原告以系爭和解筆錄所載之系爭本金債權及利息
    債權，均已罹於時效為由，請求確認系爭和解筆錄所載之債
    權不存在，並聲明被告不得以系爭和解筆錄為執行名義聲請
    強制執行其財產，另聲請撤銷系爭執行事件，均無理由，應
    併予駁回。
七、本件係原告全部敗訴，其繳納之第一審訴訟費用即裁判費20
    ,800元，應由原告負擔。
八、結論：本件原告之訴為無理由，依民事訴訟法第78條、第87
    條第1 項，判決如主文。
中    華    民    國    98    年    11    月    13    日
                  民事第五庭  法  官  李育信
以上正本係照原本作成。
如不服本判決，應於送達後20日內，向本院提出上訴狀並表明上
訴理由，如於本判決送達前提起上訴者，應於判決送達後10日內
補提上訴理由書（須附繕本）。
中    華    民    國    98    年    11    月    13    日
                              書記官  林玉珊


司法院資訊處製作；財團法人民間司法改革基金會備份。
